【裁判字號】    95,交聲,442
【裁判日期】    950831
【裁判案由】    違反道路交通管理處罰條例聲明異議
【裁判全文】
臺灣士林地方法院交通事件裁定        95年度交聲字第442 號
原處分機關  臺北市交通事件裁決所
異  議  人
即受處分人  甲○○
上列異議人即受處分人因違反道路交通管理處罰條例案件，對於
臺北市交通事件裁決所民國95年5 月15日北市裁二字第裁22-AEB
374517號裁決聲明異議（原舉發案號：臺北市政府警察局舉發違
反道路交通管理事件通知單北市警交大字第AEB374517 號），本
院裁定如下：
    主  文
異議駁回。
    理  由
一、按民國90年1 月17日公布、同年6 月1 日施行之道路交通管
    理處罰條例第21條第1 項第6 款、第4 項前段規定，汽車駕
    駛人，使用註銷之駕駛執照駕駛小型車者，處新臺幣（下同
    ）6,000 元以上12,000元以下罰鍰，並當場禁止其駕駛及扣
    留其車輛牌照並扣繳其駕駛執照。查道路交通管理處罰條例
    第21條第1 項第6 款、第4 項前段規定，於94年12月28日移
    列為第21條第1 項第4 款、第4 項前段並修正如下：汽車駕
    駛人，駕駛執照業經註銷仍駕駛小型車者，處6,000 元以上
    12,000元以下罰鍰，並當場禁止其駕駛及扣繳其駕駛執照，
    該規定經行政院於95年6 月23日以院臺交字第0950087685號
    令發布於95年7 月1 日施行。
二、原處分意旨略以：異議人甲○○駕駛車牌號碼5799-EL 號自
    用小客車，於95年4 月22日下午4 時36分許，行經臺北市大
    安區○○○路與復興南路交岔路口處，因使用註銷駕駛執照
    駕車違規，經臺北市政府警察局大安分局交通分隊員警攔停
    舉發，依道路交通管理處罰條例第21條第1 項第6 款、第4
    項前段（原處分漏載第4 項前段），處罰鍰9,000 元，並扣
    繳其駕駛執照。
三、異議意旨略以：關於94年1 月罰單未繳一案，伊未收受任何
    紅單；其後駕駛執照遭逕行註銷一案，伊未收受任何裁決書
    或通知單，因此而被認以使用註銷駕駛執照駕車之違規行為
    裁罰，伊難甘服，據此聲明異議云云。
四、經查：
  (一)異議人即受處分人甲○○於95年4 月22日下午4 時36分許，
    駕駛車牌號碼5799-EL 自小客車，行經臺北市大安區○○○
    路○ 段與復興南路1 段交岔路口處之事實，業據異議人自承
    在卷，並有臺北市政府警察局北市警交大字第AEB374517 號
    舉發違反道路交通管理事件通知單影本1 紙附卷可稽，此部
    分事實洵堪認定。
  (二)異議人質以：94年1 月罰單未繳一案，伊未收受任何紅單云
    云；惟按違反道路交通管理事件統一裁罰標準及處理細則第
    11條第1 項第1 款規定：「行為人有本條例（指道路交通管
    理處罰條例）之情形者，應填製舉發違反道路交通管理事件
    通知單‧‧‧被查獲之駕駛人或行為人為受處分人時，應將
    該通知單填記後交付該行為人簽名或蓋章收受之；拒絕簽章
    者，並記明其事由，視為已收受‧‧‧」。查異議人前於94
    年1 月7 日12時40分許，駕駛車牌號碼BY-4316 號自小客車
    ，行經臺北市○○區○○路153 號前，因未繫安全帶，遭警
    攔停舉發，經舉發員警告知違規舉發之事實而拒絕簽名於舉
    發通知單上，惟其有當場收受該通知單之事實，此據臺北市
    政府警察局內湖分局以卷附95年5 月23日北市警內分交字第
    09531901000 號函文1 紙說明綦詳，復有前開通知單上記明
    事由之註記在卷足憑，是異議人已知悉被舉發之事實，該舉
    發通知應已生送達之效力，自無庸另行寄發舉發通知單，異
    議人所辯並非實情。
  (三)異議人復辯以：其後駕駛執照遭逕行註銷一案，伊未收受任
    何裁決書或通知單云云，惟按違反道路交通管理事件統一裁
    罰基準及處理細則第5 條規定，處理違反道路交通管理事件
    ，有關文書送達之程序，依行政程序法之規定。而行政程序
    法第74條第1 項、第2 項規定：送達，不能依前二條規定為
    之者，得將文書寄存送達地之地方自治或警察機關，並作送
    達通知書兩份，一份黏貼於應受送達人住居所、事務所、營
    業所或其就業處所門首，另一份交由鄰居轉交或置於該送達
    處所信箱或其他適當位置，以為送達。前項情形，由郵政機
    關為送達者，得將文書寄存於送達地之郵政機關。經查，異
    議人自76年1 月10日即遷入臺北市○○區○○路1 段591 巷
    11弄7 號3 樓，迄今未有遷出登記，此有法務部戶役政連結
    作業系統個人基本資料查詢結果1 紙附卷可稽。而本件臺北
    市交通事件裁決所94年6 月20日北市裁四字第裁22-ACV4896
    23號裁決書係送達於異議人位於上揭臺北市○○區○○路1
    段591 巷11弄7 號3 樓之住所，因郵務人員不獲會晤本人，
    亦無受領文書之同居人、受僱人或應受送達處所接收郵件人
    員，故於94年7 月4 日將系爭文書以寄存送達方式，寄存於
    內湖西湖郵局，並作送達通知書兩份，一份黏貼於應受送達
    人住居所門首，另一份置於該受送達處所信箱或其他適當位
    置，以為送達，此有臺北市交通事件裁決所送達證書影本1
    紙在卷足憑，是以本件送達已生效力，異議人辯以未收受裁
    決書云云，亦非實情。
  (四)查臺北市交通事件裁決所94年6 月20日北市裁四字第裁22-A
    CV489623號裁決書處罰主文二第2 款明載：94年8 月4 日前
    未繳送駕駛執照者，自94年8 月5 日起易處吊銷，並逕行註
    銷駕駛執照等語。本件異議人於收悉上開裁決書後未與理會
    ，依然持其駕照於95年4 月22日駕車，故員警攔停並舉發以
    使用註銷駕駛執照駕車，於法並無違誤。
  (五)末查，行政罰法業已於95年2 月5 日生效施行，查行政罰法
    第4 條、第5 條規定，違反行政法上義務之處罰，以行為時
    之法律或自治條例有明文規定者為限。行為後法律或自治條
    例有變更者，適用行政機關最初裁處時之法律或自治條例。
    但裁處前之法律或自治條例有利於受處罰者，適用最有利於
    受處罰者之規定。按90年1 月17日公布、同年6 月1 日施行
    之道路交通管理處罰條例第21條第1 項第6 款、第4 項前段
    規定，汽車駕駛人，使用註銷之駕駛執照駕駛小型車者，處
    6,000 元以上12,000元以下罰鍰，並當場禁止其駕駛及扣留
    其車輛牌照並扣繳其駕駛執照。查道路交通管理處罰條例第
    21條第1 項第6 款、第4 項前段規定，於94年12月28日移列
    為第21條第1 項第4 款、第4 項前段並修正如下：汽車駕駛
    人，駕駛執照業經註銷仍駕駛小型車者，處6,000 元以上12
    ,000 元 以下罰鍰，並當場禁止其駕駛及扣繳其駕駛執照，
    該規定經行政院於95年6 月23日以院臺交字第0950087685號
    令發布於95年7 月1 日施行，此有道路交通管理處罰條例法
    規沿革表1 份附卷可按。本件事發行為之時間點為95年4 月
    22日，行政機關最初裁處時之時間點為95年5 月15日，是以
    本院審認適用本件之處罰條文係以95年5 月15日有效施行之
    處罰條文為依歸，而非以95年7 月1 日以後施行之修正規定
    為依據，併此指明。
五、從而原處分機關審酌異議人違規情節，依道路交通管理處罰
    條例第21條第1 項第6 款規定，處罰鍰9,000 元，並依同條
    例第21條第4 項前段（原處分漏載第4 項前段），扣繳駕駛
    執照，核無不當。本件異議為無理由，應予駁回。
據上論斷，應依道路交通案件處理辦法第19條，裁定如主文。
中    華    民    國    95    年    8     月    31    日
                  交通法庭法  官  黃潔茹
以上正本證明與原本無異。
如不服本裁定應於送達後5  日內向本院提出抗告狀。
                          書記官  柳瑞宗
中    華    民    國    95    年    9     月    6     日


司法院資訊處製作；財團法人民間司法改革基金會備份。
